臺灣彰化地方法院刑事判決　　　　　　　　　　　　　　九十年度交易字第四九號
　　公　訴　人　臺灣彰化地方法院檢察署檢察官
　　被　　　告　甲○○
　　選任辯護人　劉淑華律師
右列被告因過失傷害案件，經檢察官提起公訴（八十九年度偵字第九０七三、九二０
七號），本院判決如左：
    主      文
甲○○因過失傷害人致重傷，處有期徒刑柒月。
    事      實
一、甲○○並未考領機車駕駛執照，於民國八十九年八月三十一日上午九時五十分許
    ，無照騎乘車牌號碼ＴＭＭ─六四一號輕型機車，沿彰化縣員林鎮○○路由南往
    北方向行駛，途經該路一段二八八號前時，理應注意車輛超車時，駕駛人應待前
    行車減速靠邊或以手勢表示允讓後，後行車始得超越；超越時應顯示左方向燈並
    於前車左側保持半公尺以上之間隔超過，行至安全距離後，再顯示右方向燈駛入
    原行路線，且依當時天候、路況、視距等情形，又無不能注意之特別情事，竟疏
    於注意，而自同向前方乙○○所騎乘、附載其妻劉林樟之腳踏車右方超車，又未
    保持半公尺以上之安全間隔，致機車左側擦撞乙○○之腳踏車前輪，雙方人車均
    倒地，劉林樟因而受有頭部外傷併雙側挫傷性顱內出血、左側硬腦膜下血腫等傷
    害，雖經延醫診治，並施予腦室引流手術，惟其記憶力業已受損而呈現痴呆現象
    ，腦部傷勢達於重大不治之重傷害程度。
二、案經彰化縣警察局員林分局報告及劉林樟之夫乙○○訴請臺灣彰化地方法院檢察
    署檢察官偵查起訴。
    理      由
一、訊據被告甲○○對於右揭二車發生擦撞等情固坦承不諱，惟矢口否認有何過失重
    傷害犯行，辯稱：伊當時係在慢車道白線之右側騎車，而告訴人乙○○騎乘之腳
    踏車則是位在白線左側，二車隸屬不同車道，伊縱有超越該部腳踏車前行，然與
    道路交通安全規則所稱之違規右側超車定義不符；且當時伊所駕駛之機車已經即
    將通過告訴人騎乘之腳踏車，但腳踏車車頭忽然偏右，才會擦撞到機車左後側，
    而告訴人乙○○及被害人劉林樟車禍後送進協和醫院時，伊有聞到二人身上有酒
    味，且肇事地點又為上坡，足見應係腳踏車一時重心不穩，向右偏行之際直接擦
    撞伊所騎乘之機車，自不應令伊負責；再者，倘若伊係於超車時擦撞前車，則兩
    車應分別倒向兩側或左邊，當不致於同時朝右邊方向跌倒，伊騎車並無肇事因素
    ；另被害人於車禍後並未接受入院安排，其所受顱內出血之傷害與本件車禍有無
    因果關係，或出院後另因他故受傷，亦有存疑云云。然查：
（一）右揭事實，業據告訴人乙○○指訴綦詳，並有道路交通事故調查報告表一份、
      照片八張、診斷書二紙附卷可稽。而告訴人僅稱係沿著慢車道白線附近騎乘腳
      踏車，並未提及騎車於快車道內，參諸被害人倒地受傷後遺留在現場之血跡分
      佈，相距慢車道白線右側約有一點七公尺，對照卷附現場照片所示，殘存血跡
      與白線左側之快車道又留有相當距離，而與路旁水泥製水溝蓋相去不遠，顯見
      車禍肇事地點應在慢車道內，均無從支持被告前揭所辯其與腳踏車位於不同車
      道之說詞。
（二）按車輛超車時，駕駛人應待前行車減速靠邊或以手勢表示允讓後，後行車始得
      超越；超越時應顯示左方向燈並於前車左側保持半公尺以上之間隔超過，行至
      安全距離後，再顯示右方向燈駛入原行路線，道路交通安全規則第一百零一條
      第五款定有明文。被告既與告訴人均於該處路段之慢車道內騎車前行，如真有
      超越前車之必要，自應遵循上開交通安全規定，注意於告訴人表示允讓或減速
      靠邊後，方得自告訴人所騎腳踏車之左側超越，並酌留半公尺以上之間隔，且
      依當時天候、路況、視距等情形，又無不能注意之特別情事，竟疏於注意而任
      由告訴人之右側超車，且未預留適當間隔，致與告訴人之腳踏車前輪發生擦撞
      ，被害人因而倒地受傷，被告駕車行為顯有過失。縱使告訴人確有重心不穩而
      偏右行駛之情形，但依前揭關於超車之交通安全規定，告訴人本無從預期右側
      會有其他後方車輛超越前行，則其略為偏右行駛之行為反應亦屬正當；反而被
      告既已發現前方慢車道白線偏右縮減，更能預見前方慢車可能靠右行駛，以免
      誤闖快車道內，則被告於決定超車之際，理當避免再由右側為之，否則勢必造
      成前、後車爭道行駛之窘境，益徵被告右側超車失當情節甚為灼然。
（三）又本件車禍經送專業機構鑑定及覆議結果，均認雙方車輛應屬同慢車道內前、
      後車之關係，被告無駕照駕駛輕機車貿然右側超車且未保持安全間隔，始與被
      超之左前慢車觸及肇事，被告超車不當為肇事主因，告訴人騎乘腳踏車前行則
      無肇事因素，有臺灣省彰化縣區車輛行車事故鑑定委員會彰鑑字第九００四二
    五號意見書、臺灣省車輛行車事故覆議鑑定委員會九十年十一月十二日府覆議
      字第九０二一０七號函存卷可按，同於本院前揭認定，更足為證。另經本院先
      後函詢財團法人彰化基督教醫院及長庚紀念醫院，均認為被害人顱內出血等頭
      部傷勢應與車禍倒地有關，此有財團法人彰化基督教醫院九十年三月十六日（
      九０）彰基病歷字第九００三０五二號函、財團法人長庚紀念醫院九十年十二
      月二十日（九０）長庚院法字第一一六五號函在卷為憑。被告空言辯稱被害人
      頭部傷勢應非本件車禍所造成等語，純係個人臆測之詞，誠屬無據，不足為採
      。則被告駕車之過失行為與被害人所受前揭傷害間，顯具有相當之因果關係，
      至屬明確。
（四）末以被害人最近一次回診仍呈痴呆現象，所受前揭腦部受損無法痊癒，亦經財
      團法人長庚紀念醫院以上開函文同為敘明，足認被害人腦部功能已達重大不治
      之重傷害程度，殆無可疑。至於被告所稱告訴人於飲酒後騎乘腳踏車乙節，業
      經本院向協和醫院函詢，並請求提供酒精濃度測試數值，據該院回函表示並無
      告訴人之就診紀錄，亦有協和醫院九十年四月十一日彰協醫儉字第九００一七
      號函足資為憑，並無證據佐證被告前揭辯詞，本院自難遽為採信。
    綜上所陳，被告前揭所辯各節均有未洽，無足為憑。本案事證已臻明確，被告犯
    行洵堪認定。
二、核被告甲○○因過失駕駛行為致使他人受有腦部重傷害，所為係犯刑法第二百八
    十四條第一項後段之過失致重傷罪。被告無駕駛執照騎乘機車，因而致人受傷，
    依法應負刑事責任，應依道路交通管理處罰條例第八十六條第一項之規定加重其
    刑。爰審酌被告過失情節之輕重，迄今仍未與告訴人達成民事和解，且於犯罪後
    一再否認犯行，被害人傷勢之嚴重程度及復原狀況，及犯罪所生危害、被告犯罪
    後之態度、具有高中畢業學歷之智識程度等一切情狀，量處如主文所示之刑，以
    示懲儆。
據上論斷，應依刑事訴訟法第二百九十九條第一項前段，刑法第二百八十四條第一項
後段，道路交通管理處罰條例第八十六條第一項，罰金罰鍰提高標準條例第一條前段
，判決如主文。
本案經檢察官吳憲明到庭執行職務。
中    華    民    國    九十一      年      三      月      二十二      日
                                臺灣彰化地方法院交通法庭
                                    法      官  高  文  崇
右正本證明與原本無異。
如不服本判決，應於判決送達後十日內向本院提出上訴狀( 須附繕本 )。
告訴人或被害人對於判決如有不服具備理由請求檢察官上訴者，其上訴期間之計算係
以檢察官收受判決正本之日期為準。
                                    法院書記官  謝  志  鑫
中    華    民    國    九十一      年      三      月      二十七      日
刑法第二百八十四條
因過失傷害人者，處六月以下有期徒刑、拘役或五百元以下罰金。致重傷者，處一年
以下有期徒刑、拘役或五百元以下罰金。
從事業務之人，因業務之過失傷害人者，處一年以下有期徒刑、拘役或一千元以下罰
金。致重傷者，處三年以下有期徒刑、拘役或二千元以下罰金。
